【裁判字號】    88,易,4543
【裁判日期】    890331
【裁判案由】    動產擔交法
【裁判全文】
臺灣板橋地方法院刑事判決                   八十八年度易字第四五四三號
    公  訴  人  臺灣板橋地方法院檢察署檢察官
    被      告  甲○○
右列被告因違反動產擔保交易法案件，經檢察官提起公訴（八十八年度偵字第二三三
八四號），本院判決如左：
    主  文
甲○○無罪。
    理  由
一、公訴意旨略以︰被告甲○○於民國八十七年二月四日以附條件買賣方式，向乙○
    ○○○聲寶股份有限公司（下稱匯豐公司）購買ＤＥ〡七五七五號自用小客車一
    輛，為動產擔保交易之債務人，雙方約定買賣價金各為新台幣（下同）八十四萬
    零八百四十元，除繳交頭期款七萬八千元外，餘款均分三十六期給付，自八十七
    年三月二日起至九十年二月二日止，每期應給付二萬一千一百九十六元，該自用
    小客車並應放置於台北縣五股鄉○○路○段二三四號一樓，在價金未付清前，所
    有權歸屬出賣人所有，不得任意遷移或為其他處分。詎被告意圖不法之利益，於
    分期付款至八十八年七月二日之價金後，尚欠四十萬二千六百一十元，即拒不付
    款，且於八十八年八月間將上開標的物遷移逃匿不知去向，致出賣人追索無著受
    有損害，案經匯豐公司提出告訴，因認被告涉犯動產擔保交易法第三十八條罪嫌
    云云。
二、按犯罪事實應依證據認定之，無證據不得推定其犯罪事實，又不能證明被告犯罪
    者，應諭知無罪之判決，刑事訴訟法第一百五十四條、第三百零一條第一項前段
    定有明文。所謂認定犯罪事實之證據，係指足以認定被告確有犯罪行為之積極證
    據而言，該項證據自須適合於被告犯罪事實認定，始得採為斷罪資料（最高法院
    二十九年度上字第三一０五號判例意旨參照）；如未能發現相當證據，或證據不
    足以證明，自不能以推測或擬制之方法，以為裁判基礎（最高法院四十年台上字
    第八六號判例意旨參照）。另告訴人之告訴係以使被告受刑事訴追為目的，是其
    陳述是否與事實相符，仍應調查其他證據以資審認，最高法院著有五十二年台上
    字第一三００號判例可資參照。又動產擔保交易法第三十八條之罪係以動產擔保
    交易法之債務人，意圖不法利益，將標的物遷移、出賣、出質、移轉、抵押或為
    其他處分，致生損害於債權人為其構成要件。
三、公訴人認被告涉犯動產擔保交易法第三十八條之罪，無非係以：告訴人之代理人
    丙○○於偵查中之指訴及卷附附條件買賣契約書一紙為其論斷依據。訊據被告甲
    ○○堅詞否認有違反動產擔保交易法之犯行，並辯稱：其並未有處分系爭之自用
    小客車，而係失竊，並有向警察局報案，失竊後仍繼續繳款，但後來因充當伊姊
    夫之保證人，而連帶要清償姊夫之債務，致受影響，經濟不佳，並非故意不清償
    分期付款，殊無意圖自己不法之利益等語。
四、經查：被告辯稱其並未處分上開自用小客車，而係在約定之存放地點即台北縣五
    股鄉○○路二三四號失竊，並有前往警察局報案等情，業據提出八十八年四月九
    日報案證明單一件可稽；依該證明單所載明被告係於八十八年三月三十一日發現
    失竊，因而於八十八年四月九日報失竊，取得警察局開立之報案證明單，顯見並
    無公訴意旨所指被告於八十八年八月間將上開自用小客車遷移逃匿之事實存在；
    是被告辯稱並無處分上開自用小客車之事實，至堪採信。再者，告訴代理人丙○
    ○於本院審理時到庭陳稱：被告所購買之上開自用小客車，於被告自八十八年八
    月未按期付款後，有轉向保證人即被告之岳父陳友吉請求清償，陳友吉雖有陳明
    自用小客車係失竊，但並未提出證明文件，於是提出告訴，但目前連帶保證人陳
    友吉業已代為繳清價款等情，顯見告訴人即動產擔保交易之債權人並無致生損害
    可言。且被告既於八十八年四月九日報案失竊，但被告仍有繳款同年八月二日，
    倘被告確有不法利益之意圖，豈會於失竊後仍繼續繳款。又被告供承其之所以無
    法繼續繳款，係因擔任保證人之故，致其事後經濟不佳而無法繼續繳款，亦堪認
    被告主觀上並無不法利益之意圖。是告訴代理人丙○○於偵查中之指訴，倘有瑕
    疵；而卷附附條件買賣契約書影本一紙僅能證明被告確有就上開自用小客車與匯
    豐公司訂定附條件買賣之動產交易事實，不能證明被告有意圖為自己不法之利益
    而將標的物遷移、出賣、出質、移轉、抵押或為其他處分之行為。足見，本件純
    屬民事債權債務糾紛，被告並無不法所有之意圖，及處分上開自用小客車等事實
    。
五、綜上所述，被告辯稱伊未將上開動產擔保交易之標的物即自用小客車遷移、移轉
    或為其他處分行為，且並無不法利益之意圖等語，尚堪採信。卷附附條件買賣契
    約書一紙不能認定被告意圖不法之利益而擅自將上開自用小客車遷移上開約定處
    所；此外，復查無其他積極證據足資認定被告有違反動產擔保交易法第三十八條
    之犯行，自難僅憑告訴人之代理人於偵查中有瑕疵之指訴而入被告於罪。本件應
    純屬民事糾葛，與動產擔保交易法第三十八條之構成要件未合，不能證明被告犯
    罪，揆諸前揭說明，自應諭知被告無罪之判決。
據上論斷，應依刑事訴訟法第三百零一條第一項，判決如主文。
本案經檢察官郭緯中到庭執行職務。
中      華      民        國    八十九    年      三     月   三十一   日
                                      臺灣板橋地方法院刑事第一庭
                                          法  官  李  行  一
右正本證明與原本無異。
如不服本判決，應於判決送達後十日內向本院提出上訴狀 (應附繕本) ，上訴於
臺灣高等法院。
                                          書記官  鄔  維  玲
中      華      民      國      八十九    年      四      月    一    日


司法院資訊處製作；財團法人民間司法改革基金會備份。
